臺灣橋頭地方法院刑事裁定　　　　　　110年度毒聲字第671號
聲　請　人　臺灣橋頭地方檢察署檢察官
被　　　告　陳志德


上列被告因違反毒品危害防制條例案件，經檢察官聲請觀察、勒
戒（110 年度毒偵字第1559號），本院裁定如下：
    主  文
陳志德施用第二級毒品，令入勒戒處所觀察、勒戒，其期間不得
逾貳月。
    理  由
一、聲請意旨詳如附件聲請書所載。
二、按民國109 年7 月15日增訂施行之毒品危害防制條例第35條
    之1 第1 款及第2 款前段規定，施行前犯第10條之罪之案件
    ，於修正施行後，偵查中，由檢察官依修正後規定處理；審
    判中，由法院依修正後規定處理。是犯第10條之罪者，不論
    係修正前後，均應依新法規定處理。又犯毒品危害防制條例
    第10條之罪者，檢察官應聲請法院裁定，令被告入勒戒處所
    觀察、勒戒，其期間不得逾二月；依前項規定為觀察、勒戒
    或強制戒治執行完畢釋放後，3 年後再犯第10條之罪者，適
    用前2 項之規定，毒品危害防制條例第20條第1 項、第3 項
    分別定有明文。而上開所謂「3 年後再犯」，只要本次再犯
    （不論修正施行前、後）距最近1 次觀察、勒戒或強制戒治
    執行完畢釋放，已逾3 年者，即該當之，不因其間有無犯第
    10條之罪經起訴、判刑或執行而受影響（最高法院刑事大法
    庭109 年度台上大字第3826號裁定意旨參照）。次按，毒品
    危害防制條例第24條修正施行後所定之多元附條件緩起訴處
    分，並不限於「附命緩起訴」，且撤銷緩起訴處分後，亦應
    由檢察官依法繼續偵查或起訴，與修正前所定之「依法追訴
    」不同，則緩起訴處分之效力與曾受「觀察、勒戒或強制戒
    治」之處遇已無法等同視之。又「附命緩起訴」戒癮治療之
    執行，係以社區醫療（機構外醫療體系）處遇替代監禁式治
    療，使施用毒品者得繼續正常家庭及社會生活，尚非集中於
    勒戒處所，受監所矯正、管理，仍難脫其「收容」或「處罰
    」外觀者，所可比擬，於機構外之戒癮治療難達其成效時，
    再施以機構內之強制處遇，亦屬循序漸進之合理矯正方式，
    因此「附命緩起訴」之被告縱使完成「戒癮治療」，難認得
    與觀察、勒戒或強制戒治「已執行完畢」之情形等同視之，
    遑論被告並未完成該緩起訴處分所附之戒癮治療。換言之，
    被告縱曾經檢察官為「附命緩起訴」，不論有無完成戒癮治
    療，均不能認係屬於或類同於觀察、勒戒或強制戒治「已執
    行完畢」之情形。
三、經查：
  ㈠依毒品檢驗學上之常規，尿液中含毒品成分反應所使用之檢
    驗方法，對於受檢驗者是否確有施用毒品行為之判斷，在檢
    驗學常規上恆有絕對之影響；其以酵素免疫分析或薄層定性
    分析等方式為初步篩檢者，因具有相當程度偽陽性之可能，
    如另以氣（液）相層析、質譜分析等較具公信力之儀器為交
    叉確認，因出現偽陽性反應之機率極低，核足據為對涉嫌人
    不利之認定，此為邇來我國實務所肯認，且為本院執行職務
    所知悉之事項。再者，毒品施用後可檢出之時間，與服用劑
    量、服用頻率、尿液採集時間點、個人體質與代謝情況等因
    素有關，因個案而異；依據2018年美國FDA 網站公布尿液中
    施用甲基安非他命後可檢出之時限為2 至3 天，有衛生福利
    部食品藥物管理署108 年1 月31日FDA 管字第1089000957號
    函文可資參照。查被告陳志德固於偵查中坦認有非法施用第
    二級毒品之情，惟陳稱不記得最後一次施用安非他命時間究
    係何時，是本院參酌被告於109 年5 月13日13時7 分許為警
    採集之尿液，經送正修科技大學超微量研究科技中心先以酵
    素免疫分析法為初步檢驗，再以液相層析串聯式質譜法確認
    檢驗結果，確呈甲基安非他命陽性反應，且安非他命、甲基
    安非他命檢出濃度各為267ng/mL、1,868ng/mL等情，有該中
    心109 年6 月2 日尿液檢驗報告及高雄市政府警察局仁武分
    局毒品危害防制條例案件尿液代碼對照表（編號：R109143
    號）在卷可憑。準此，本件即可排除偽陽性反應產生之可能
    ，被告之尿液檢驗結果既如前述且安非他命類呈陽性反應，
    顯見其於採尿時起回溯72小時內某時許施用第二級毒品甲基
    安非他命之犯行，洵堪認定。
  ㈡另聲請人審酌被告前於109 年1 月間甫因施用毒品為警查獲
    ，經臺灣橋頭地方檢察署檢察官以109 年度毒偵字第260 號
    為附命戒癮治療之緩起訴處分，惟被告於前揭緩起訴期間內
    再犯本次施用毒品犯行，又無故未履行緩起訴處分之約定事
    項，遭檢察官職權撤銷緩起訴，現又涉傷害、竊盜等案件於
    偵、審中等情，有上開緩起訴處分書、撤銷緩起訴處分書暨
    臺灣高等法院被告前案紀錄表在卷可參，認被告戒毒意志不
    堅，不適合機構外之處遇，而向本院聲請令被告入勒戒處所
    觀察、勒戒，核無不合。此外，被告最近一次因施用毒品經
    觀察、勒戒或強制戒治執行完畢之情形，係於88年間，經法
    院裁定送觀察、勒戒後，因認無繼續施用毒品之傾向，於89
    年3 月21日釋放，並經臺灣高雄地方檢察署檢察官以88年度
    毒偵字第3312號、89年度毒偵字第1512號為不起訴處分確定
    ，亦有前揭被告前案紀錄表在卷可查，是被告本次犯行係於
    上開觀察、勒戒執行完畢釋放3 年後所為，而依首揭說明，
    不因其間被告是否另犯施用毒品犯行經檢察官為「附命緩起
    訴」且不論有無完成戒癮治療，或經起訴、判刑或執行而受
    影響，依法應再次令入勒戒處所施以觀察、勒戒，故本件聲
    請於法有據，應予准許。
四、爰依修正後毒品危害防制條例第20條第3 項，裁定如主文。
中    華    民    國   110    年    10    月    28    日
                  刑事第五庭    法  官  林永村
以上正本證明與原本無異。
如不服本裁定，應於送達後5日內，向本院提出抗告狀。
中    華    民    國   110    年    10    月    28    日
                                書記官  周素秋